【裁判字號】    90,家上,51
【裁判日期】    900808
【裁判案由】    離婚等
【裁判全文】
臺灣高等法院高雄分院民事判決  九十年度家上字第五一號
      上  訴  人
      即被上訴人  甲○○
      即  上訴人  乙○○
      訴訟代理人  丙○○○
右當事人間請求離婚等事件，兩造對於中華民國九十年二月十五日臺灣高雄地方法院
九十年度婚字第二九號第一審判決均提起上訴，本院判決如左：
      主      文
原判決關於駁回乙○○後開第二項之請求及該部分假執行之聲請暨訴訟費用之裁判均
廢棄。
甲○○應再給付乙○○新台幣拾萬元。
乙○○其餘上訴駁回。
甲○○上訴駁回。
第一、二審訴訟費用由甲○○負擔三分之二，餘由乙○○負擔。
本判決所命給付（含第一審所命給付）於乙○○以新台幣拾萬元供擔保後得假執行，
但甲○○於假執行程序實施前以新台幣肆拾萬元預供擔保後得免為假執行。
      事      實
甲、上訴人即被上訴人甲○○方面：
一、聲明：
    上訴聲明：
  (一)原判決不利於上訴人甲○○部分廢棄。
  (二)右廢棄部分被上訴人乙○○在第一審之訴及假執行之聲請均駁回。
  (三)訴訟費用由被上訴人乙○○負擔。
  答辯聲明：
  對造上訴駁回。
二、陳述：
  (一)本件被上訴人乙○○主張，上訴人甲○○於民國八十八年十月三日因被上訴人乙
    ○○以行動電話與邱母通話，而出手毆打被上訴人乙○○臉部，造成乙○○臉部
    成傷云云，而原審法院亦曾以函詢乙○○就診之大昌診所，結果為乙○○當日受
    傷勢係「拳毆」所致，而認上訴人甲○○有毆打乙○○成傷之行為，惟查被上訴
    人乙○○情緒不穩，時有自殺、自殘之行為，八十八年十月三日當日即曾至七股
    海邊自殺未遂就醫，是以診斷證明書中僅載明傷勢係「拳毆」所致，然此並無法
    證明該傷勢究係甲○○所為或係乙○○之自殘行為所致，原審判決僅憑乙○○之
    主張及診斷證明書之記載而未予詳查傷勢是否係乙○○自殘行為成傷，即予認定
    甲○○有毆打乙○○之行徑，顯有失當。
  (二)再者乙○○復主張八十九年二月十八日晚間八時許，甲○○再因乙○○之母擬將
    所有之店面出租他人，而在墾丁警光會館附近路旁自用小客車上，強拉邱女頭髮
    ，致邱女頭頂瘀傷、皮下出血、多處紅腫、有輕微腦震盪，惟邱女所言並非真實
    ，當日係因雙方細故爭執而互相拉扯，而致邱女受有微傷。按夫妻間偶有失和毆
    打對方，致令受有微傷，如按其情形尚難認為不堪同居之虐待者，不得認定他方
    之請求離婚為有正當理由，最高法院二十年上字第二三四一號判例可資參照，且
    就診斷書中載有輕微腦震盪外，餘均是瘀傷、皮下出血、紅腫，顯見多因雙方互
    相拉扯所起，且邱女之傷情並不嚴重，大都為腫痛、瘀傷而未傷及筋骨，應屬微
    傷，該行為雖經判決有罪確定，惟邱女確係於雙方拉扯之間意外受傷，甲○○絕
    無故意毆打或虐待之舉。
  (三)八十九年五月一日當天，係邱女在岡山住處近中午時分，飲酒後，要求上訴人甲
    ○○將房子登記在她名下，上訴人不同意，邱女即哭鬧、情緒失控揚言自殺，並
    以言語辱罵甲○○及其家人，而約於下午二、三點左右，甲○○打電話給邱女之
    母親，由邱母在晚上七、八點才來岡山暫帶回娘家休養，此事實甲○○之胞姐吳
    美環可證明，並非如邱女所言遭甲○○及其家人趕回娘家。
  (四)緣邱女與上訴人甲○○之母親即證人吳彩雲間相處不好，口出惡言，且曾罵三字
    經，故邱女主張，渠與上訴人家相處融洽，要非事實，此訊問吳彩雲即可明瞭。
  (五)邱女末以九十年五月一日當日於  鈞院庭訊後，甲○○用力推倒邱女後逃逸等語
    云云，更係邱女斷章取義，刻意隱暱實情，蓋當日上訴人甲○○開庭後欲離開法
    庭，邱母竟攔住上訴人甲○○並追打，致甲○○身上多處受傷，而在逃離法院一
    樓中庭時，邱女攔住甲○○不讓甲○○離去，甲○○不得已才將之向前推開致邱
    女跌坐在地上，甲○○方得以離開。
三、證據：聲請訊問證人吳彩雲、吳美環。
乙、被上訴人即上訴人乙○○方面：
一、聲明：
    上訴聲明：
  (一)原判決關於上訴人乙○○敗訴部分廢棄。
  (二)被上訴人甲○○應再給付上訴人乙○○新台幣（下同）九十萬元。
  (三)第一、二審訴訟費用由被上訴人甲○○負擔。
  (四)願供擔保請准宣告假執行。
  答辯聲明：
  對造上訴駁回。
二、陳述：
  (一)兩造於民國八十八年七月二十五日結婚，惟婚前甲○○即已陸續向乙○○之母丙
    ○○○借款二次，計一百三十餘萬元，婚後未久，甲○○再於八十八年八月間為
    買股票再次向乙○○之母借款，乙○○之母不允，甲○○因而氣憤在心，日後即
    常藉詞指摘乙○○「有錢不會賺」（意指娘家有錢不會回去拿）等語，乙○○每
    以嚴詞反駁，均遭甲○○毆打臉頰，乙○○因念結婚未久，不願擴大事端，故均
    飲淚求全，未料甲○○反怒斥乙○○、「瘋仔！」「哭什！」「死父啊！」，全
    然不顧乙○○之感受，任意予以辱罵。
  (二)嗣後，甲○○竟毫不知恥，理所當然地向乙○○之母提出將邱母所有之店面讓渡
    予伊做生意，邱母不答應，甲○○則又為此借題發揮，常常遷怒乙○○罵「瘋仔
    」「有錢不會，有財產不會分」「不會向媽媽要錢」等語云云，或動輒出手打乙
    ○○，令乙○○痛苦不堪。
  (三)八十八年九月間甲○○之父因八十七年六月間車禍肇事，需款八十萬元處理理賠
    事宜，甲○○乃又向邱母借款被拒，隔日乙○○回白河婆家，甲○○稱：「娶你
    帶衰，害我父親被判罪，瘋女人！」等語，惟甲○○父親車禍肇事時，兩造尚未
    認識，八十八年十月三日上午，乙○○以手機與母親通電話，甲○○得知後大聲
    怒嚇：「不可再和你母親通電話。」，並以手掌摑打乙○○臉部連同手機一起掉
    落，致乙○○上唇瘀腫及上唇內側出血，乙○○之母則於電話那端聽聞上情，亦
    可為證。
  (四)又，因甲○○屢次向邱母要求將其店面讓與甲○○，邱母均不同意，甲○○因此
    積恨在心，於八十九年二月間甲○○聽聞邱母欲將其所有之店面出租他人，甲○
    ○因此又遷怒於乙○○，乃於八十九年二月十八日懇丁警光會館附近路旁自小客
    車上，強拉乙○○之頭髮，致乙○○頭頂部瘀傷，皮下出血及多處紅腫等，並造
    成輕微腦震盪，乙○○遂對之提起傷害告訴，業經鈞院判決有罪在案。
  (五)嗣八十九年四月間甲○○及其姐帶乙○○一起去看房子，價值七百多萬元，渠等
    無力購買，竟要求乙○○向母親索款五百萬元，以資購屋，遂於八十九年五月一
    日要乙○○以電話和母親聯絡要錢，邱母不同意，電話即掛斷，甲○○要乙○○
    再以電話繼續索款，遭乙○○拒絕，甲○○及其姐又罵乙○○「瘋子」，「有錢
    不會回家拿」等語，其二姐甚至要求乙○○向母親請求將其所有之店面賣掉，即
    有錢買屋，然乙○○拒絕，渠等便將乙○○推出門口，乙○○進門，其二姐則拿
    酒瓶丟乙○○，乙○○喊救命，鄰居均跑出來看，甲○○則直說其沒面子，並打
    電話給邱母，告稱，乙○○在發瘋，伊不要了，要邱母來帶邱女回娘家去等語，
    前後共計三通，邱母彼時恰在旗山朋友處，對話內容，在場朋友呂張玉嬌、黃彩
    絨均聽聞，足以為證，而邱母乃請乙○○以前之同事林秀琴至乙○○住處瞭解情
    況，林女至乙○○住處即聽到甲○○不斷大聲咆哮，「乙○○在發瘋，要邱母將
    乙○○帶回去」等語，當晚六時許，甲○○又再次以電話告知邱母，邱母始至甲
    ○○住處將乙○○帶回娘家，事後甲○○為掩飾其過，乃又發函要乙○○回去，
    並於函中誣指乙○○有自殺傾向等等，然經過如此痛苦及暴力之婚姻生活，乙○
    ○實不敢再回甲○○處。
  (六)除前述之情形外，甲○○常至邱母所經營之早餐店借錢，並在客人面前要乙○○
    拿錢出來買股票，乙○○拒絕，甲○○即罵乙○○「瘋查某，破吉查某，有錢不
    會賺，只知傻傻的作」等語，甚至拉扯乙○○之頭髮，令其甚為難堪，此亦為證
    人吳素月於  鈞院證述在卷。（詳  鈞院九十年五月十一日庭訊筆錄）
  (七)甲○○除對乙○○施以言語及身體之暴力外，亦常常在乙○○面前以穢詞怒罵乙
    ○○母親，且用電話騷擾乙○○之母親，罵邱母為狐狸精，不知廉恥，令乙○○
    之心裡甚為難過，不知如何對母親表示歉意。
  (八)綜前所述，雖兩造婚姻關係存續間僅共同生活九個月餘，然該九個月期間，甲○
    ○不斷向乙○○之娘家索求金錢，供其花用，購買股票，如有未果，即飽以老拳
    或羞辱、侮罵乙○○或乙○○之母，如此之夫妻生活，不僅未嚐到新婚之喜悅，
    感受丈夫之疼愛，反日夜恐懼，深怕再次為錢而挨罵、挨打，且在夫家並未受到
    婆家家人之照顧與尊重，心情孤單、痛苦逾恆，爰依民法第一千零五十二條第一
    項第三款之規定訴請判決離婚，並依同法第一千零五十六條第二項規定，請求精
    神慰撫金一百萬元。
  (九)末查，九十年五月一日於  鈞院庭訊後，被上訴人因接奉臺灣高雄地方法院檢察
    署八十九年度偵字第一七四六０號起訴書（起訴其姐吳美環誣告之案件）及同院
    八十九年度訴字第二五六三號民事判決書（判決甲○○應返還乙○○之母丙○○
    ○一百三十餘萬元），再度遷怒上訴人，乃衝上前稱：「給你死」，同時用力推
    倒乙○○後逃逸，致乙○○之枕頭挫傷合併腦震盪，腰椎挫傷合併瘀向而需住院
    治療，目前仍在治療且復健當中。
  (十)甲○○加諸乙○○之暴行，使乙○○不僅需忍受身體之創痛，且需忍受甲○○無
    情的言語、冷漠的態度及因身體創痛所生之精神上折磨，乙○○每每思及這段婚
    姻，無不眼酸，原來甲○○與乙○○結婚只是因為「錢」，而不是因為真心愛乙
    ○○，否則何以每次均為索錢未果而毆打、羞辱乙○○，乙○○於此段婚姻所受
    之身心虐待，實難以言之，是以，原審認兩造婚姻期間共同生活之時間不長，未
    有子女，且所受之傷勢非重，然卻忽略甲○○對乙○○之頻繁暴行，及毫不顧夫
    妻情份，當著他人面前之言詞羞辱等惡行，原判決甲○○給付乙○○精神慰藉金
    十萬元，實屬偏低。
三、證據：援用原審在原審之立證方法。另提臺灣高雄地方法院檢察署八十九年偵字
    第一七四六０號起訴書、臺灣高雄地方法院八十九年度訴字第二五六三號民事判
    決各一份為證、九十年五月一日受傷之診斷證明書二份為證。
丙、本院依甲○○聲請訊問證人吳彩雲、吳美環，及依職權訊問證人丙○○○、吳素
    月。
      理      由
一、被上訴人即上訴人乙○○主張，兩造於八十八年七月二十五日結婚，婚後不久，
    對造甲○○即對伊有事實欄(一)至(七)之毆打，辱罵等虐待行為（經伊提起本件訴訟
    ，於九十年五月一日在二審庭訊後仍對伊有事實欄(九)所述之傷害行為），爰依民
    法第一千零五十二條第一項第三款之規定訴請離婚，並請求精神慰藉金一百萬元
    （經原審准兩造離婚，及命甲○○給付乙○○十萬元，而駁回乙○○九十萬元部
    分之請求，兩造均就敗訴部分提出上訴）。
二、上訴人即被上訴人甲○○則否認有毆打、辱罵等虐待乙○○之行為，以兩造僅於
    八十九年二月十八日曾發生拉扯，八十八年十月三日乙○○曾至七股海邊自殺未
    遂送醫；八十九年五月間，乙○○再度與伊之家人起爭執，並揚言再次自殺，伊
    始請乙○○家人將乙○○帶回；伊雖有與乙○○之母相互辱罵但已經不起訴處分
    ；乙○○時以自殺要脅伊將不動產過戶其名下，藉酒裝瘋、搗毀物品，並曾辱罵
    伊之家人、至伊工作地點騷擾，有情緒失控而自殘之情形，九十年五月一日在二
    審庭訊後是邱母拿不明物體好像要砍伊，伊跑入中庭至法警室，乙○○攔住伊，
    伊推開乙○○，邱女倒地看她並沒有受傷，伊就離開法院等語資為抗辯。
三、被上訴人即上訴人乙○○主張，兩造於八十八年七月二十五日結婚，現婚姻關係
    仍存續中一節業據其提出戶籍謄本一份為證，且為甲○○所不爭執，自堪信為真
    實。
四、乙○○主張，甲○○對伊有事實欄(一)至(七)之毆打、辱罵等虐待行為及事實欄(九)於
    九十年五月一日在本院庭訊結束後之傷害行為等情，甲○○雖以前揭情詞為辯，
    惟查，
  (一)關於事實(三)部分：
    除據乙○○提出大昌診所10.4.出具之診斷證明書為證，且經原審函詢大昌診結
    果，乙○○當日所受之傷係拳毆所致，有大昌診所院長潘寶剛醫師提出之乙○○
    病歷資料在卷可憑，且據證人丙○○○證稱「（八十八年九月間當時）甲○○與
    乙○○二人都在我的店裡，是甲○○開口向我借的，說他父親車禍要和解，需要
    八十萬元，我回答說我無法借你，我現在沒有錢」「（是否曾有乙○○與妳通電
    話時，乙○○被甲○○毆打﹖）我打乙○○的行動電話，我叫她去她叔叔家拿牡
    蠣回去給她婆婆，我在電話中有聽到甲○○說：『我叫妳不要時常跟妳母親說話
    』，然後聽到『砰』，就沒有聲音了，我再打行動電話時，已打不通，我就打電
    話給甲○○，問他是何事情，他說沒有事，我叫乙○○聽電話，他說乙○○不在
    ：：」各等語，故甲○○有對乙○○為此部分以言詞侮辱及毆打之行為堪以認定
    。
  (二)關於事實(四)部分：
    八十九年二月十八日晚間八時許，甲○○在墾丁警光會館附近路旁自用小客車上
    ，強拉乙○○頭髮，致乙○○頭頂瘀傷、皮下出血、多處紅腫、有輕微腦震盪一
    節，亦據乙○○提出診斷證明書為憑，且甲○○亦承認有拉扯之行為，參以此部
    分行為，並經原審法院及本院刑事庭查證無訛後，以原審法院八十九年度易字第
    三六六０號、本院八十九年度上易字第一八０二號刑事判決有罪確定，有上開刑
    事判決各一份附卷可資佐憑，。是甲○○有此部分傷害乙○○之行為亦堪認定。
  (三)關於事實(五)部分：
    證人丙○○○證稱：「：：（八十九年）五月一日中午時分，乙○○打電話給我
    說：媽！妳給我五百萬元，我們要去看一間店面。我說我沒有錢，就外出到朋友
    家，那天下午，甲○○打行動電話給我，說：妳女兒在發瘋，我不要了，請來帶
    回去。我不想理他，甲○○大約打了三次電話，我才拜託我朋友（林秀琴）過去
    看乙○○之情形」等語，證人林秀琴於原審證稱：「八十九年五月一日原告（指
    乙○○）的母親打電話給我，要我去看看原告怎麼樣，故我五點多下班後就到兩
    造住處，到門口時有聽到很大聲的吵架聲，有聽到被告（指甲○○）在原告，
    說原告瘋了，要打電話要原告母親將她帶回去，怎麼到現在還沒有來。有摔東西
    的聲音，後來我按門鈴，原告來開門，我進屋沒有看到被告，只有看到滿地衣服
    等物品，原告說被告說她瘋了要她回娘家，我勸她打電話回娘家說明情況：：：
    我當天並不覺得原告精神有何異樣，看似正常的人」等語（見一審卷第六二頁）
    ，甲○○於原審亦自承當日下午住處屋內確實經搗毀十分凌亂，亦確有人到訪、
    按鈴，惟其已不在場，不知係何人，故證人林秀琴之證詞顯與實情吻合。故甲○
    ○對乙○○有此部分虐待行為亦堪認定。又依證人即甲○○之姊吳美環之證言。
    亦可見兩造確有爭吵，但證人不知是為什麼原因而爭吵，是其證言，並不能證明
    甲○○沒有事實(五)之以言詞侮辱乙○○之情事。
  (四)關於事實(一)(二)(六)部分：
    證人丙○○○證稱：「（你共借給甲○○多少錢﹖）共借了一百三十五萬元，都
    是零零散散的借，這次要借大筆的（指借八十萬元一事）我就不再借他，甲○○
    每次到我店裡就是看股市行情」「（甲○○有無告訴妳將店面租給他﹖）有的，
    他常在我店內人如乙○○不借錢給他，就佳芳「瘋女人」，影響我的生意，
    所以我說要將店面出租給他人，他才邀佳芳去墾丁玩，在警光會館打佳芳」各等
    語，證人吳素月證稱「（對兩造生活是否了解﹖），甲○○曾在丙○○○的早餐
    店借錢，甲○○叫乙○○拿錢出來買股票，乙○○說不要，我沒有錢。然後甲○
    ○就乙○○說『瘋查某，破吉查某，有錢不會賺，只知道傻傻的做」（閩南語
    ）等語，這種情形有很多次，有一次甚至還拉乙○○的頭髮」等語（以上證言見
    本院卷第五四至五七頁），是乙○○主張甲○○對其有事實(一)(二)(六)各情之侮辱傷
    害行為亦堪認定。
  (五)關於事實(七)部分：
    此部分事實除據證人丙○○○證述明確外，並有丙○○○與甲○○之電話通話錄
    音可證，甲○○亦不否認錄音為其聲音，且經本院勘驗該錄音無誤，此部分事實
    亦堪認定。
  (六)關於事實(九)（即於九十年五月一日在本院庭訊後傷害乙○○）部分：
    此部分事實業據乙○○提出診斷書二份為證，且經證人丙○○○證述明確，甲○
    ○亦承認有推乙○○，雖辯稱，係因乙○○攔住伊，伊才推開她，她倒在地上，
    並沒有受傷云云，惟查，依永仁醫院診斷證明書所載，乙○○受有枕頭挫傷合併
    腦震盪、腰椎挫傷合併淤血之傷，並住院治療三天，傷勢非輕，可見係甲○○用
    力推乙○○所造成，是證人丙○○○所證，當時是乙○○叫伊趕快離開，甲○○
    推她一把，說要給妳死等語，堪予採信，從而，甲○○有此部分傷害乙○○之行
    為亦堪認定。
五、綜上所述，可見甲○○對乙○○有毆打及多次言詞辱傷等虐待之行為，依其情形
    已造成乙○○不可忍受之痛苦，證人即甲○○之母吳彩雲雖證稱乙○○在八十九
    年五月一日在娘家打電話給伊問祖母過世留給甲○○的二十萬元在哪裡，伊說那
    是以前的事，妳問這幹什麼，她回答說『幹！連我先生二十萬元的份，妳也要拿
    去』，伊說妳要做伊家之媳婦，就不要這樣，她說如果伊錢不給她，伊兒子的婚
    姻會被她破壞，甲○○婚後薪水都交給她，過年過節也沒有給伊錢等語，對此乙
    ○○陳稱，伊根本不知道甲○○祖母有給他二十萬元，所以伊不可能去說「幹」
    這樣的話，甲○○所賺的錢根本沒有交給伊，甲○○玩股票沒有錢，伊還去當戒
    指把錢交給他，伊之個性並不會在意錢等語，經查，甲○○婚前於八十八年一月
    及六月即多次向乙○○之母借款合計一百三十餘萬元，此有臺灣高雄地方法院八
    十九年度訴字第二五六三號民事判決在卷可參，且如前所述，甲○○多次要乙○
    ○向家裡拿錢欲投資股票或購屋若未如願即毆打或以言詞侮辱乙○○，可見在兩
    造生活中，乙○○顯為弱勢之一方，參以甲○○對於向邱母借款一百三十餘元於
    該案審理中及對右揭虐待乙○○之行為均極力飾詞辯解之情形以觀，證人吳彩雲
    所述乙○○對其要二十萬元並對其以言詞侮辱一節，應係配合甲○○辯解所為之
    不實陳述，不足採信，且此亦不能推翻上述認定甲○○有對乙○○施虐之事實。
    甲○○對乙○○有前述不堪同居虐待之情事，至為明確，從而乙○○主張依民法
    第一千零五十二條第一項第三款規定訴請離婚自屬正當，原審予以准許，並無不
    當，甲○○此部分上訴為無理由，應予駁回。
六、關於精神慰撫金部分：
    乙○○主張依民法第一千零五十六條第二項請求賠償其精神上之損害一百萬元，
    查，乙○○高職畢業，曾在其母經營之早餐店工作，名下無何財產，甲○○為專
    科畢業，任職高雄縣路竹消防隊，每月薪資約五萬元，名下有不動產，另有汽車
    一輛，又審酌甲○○價值觀偏差，對新婚之妻子毫無情義，借款不著即予侮辱或
    毆打，並審酌兩造現未有子女等情，認乙○○此部分請求以四十萬元為適當，逾
    此範圍之請求不予准許。原審僅判准十萬元，尚不足三十萬元，乙○○上訴意旨
    求命再命甲○○給付三十萬元部分為有理由，自應由本院將原審駁回三十萬元部
    分廢棄改判命甲○○再給付乙○○三十萬元，至乙○○超過部分之請求為無理由
    ，原審連同假執行予以駁回並無不當，此部分乙○○上訴為無理由。應予駁回，
    甲○○就原審命其給付十萬元部分上訴請求廢棄改判亦無理由，應予駁回。
七、關於假執行部分：
    就精神慰藉金部分乙○○聲明願供擔保宣告假執行，甲○○聲明願供擔保免為假
    執行，經核乙○○勝訴部分（含第一審所命給付）並無不合，爰分別酌定擔保金
    額准許之。
八、據上論結，本件甲○○上訴為無理由，乙○○上訴為一部有理由，一部無理由，
    依民事訴訟法第四百四十九條第一項、第四百五十條、第七十九條但書、第四百
    六十三條、第三百九十條第二項、第三百九十二條，判決如主文。
中      華      民      國    九十      年      八      月     八       日
                                      臺灣高等法院高雄分院民事第五庭
~B1審判長法官  蔡明宛
~B2法      官  周慶光
~B3法      官  黃科瑜
右為正本係照原本作成。
如對本判決上訴，須於判決送達後二十日內向本院提出上訴狀，未表明上訴理由者，
，應於上訴後二十日內向本院提出理由書（均須按他造當事人之人數附繕本）。上訴
時應提出委任律師或具有律師資格之人之委任狀，並依附註條文規定辦理。
中      華      民      國    九十      年      八      月     十四     日
~B法院書記官  黃富美
附註：
民事訴訟法第四百六十六條之一：
對於第二審判決上訴，上訴人應委任律師為訴訟代理人，但上訴人或其法定代理人具
有律師資格者，不在此限。
上訴人之配偶、三親等內之血親、二親等內之姻親，或上訴人為法人、中央或地方機
關時，其所屬專任人員具有律師資格並經法院認為適當者，亦得為第三審訴訟代理人。
第一項但書及第二項情形，應於提起上訴或委任時釋明之。
                                                                     ＦＤＫ


司法院資訊處製作；財團法人民間司法改革基金會備份。
